臺灣高等法院刑事判決　　　　　　　　96年度上訴字第1411號
上　訴　人
即　被　告　甲○○
上列上訴人因毒品危害防制條例案件，不服臺灣板橋地方法院95
年度訴字第3791號，中華民國96年2月7日第一審判決（起訴案號
：臺灣板橋地方法院檢察署95年度毒偵字第6004、6772號），提
起上訴，本院判決如下：
    主  文
上訴駁回。
    事  實
一、甲○○前於民國（下同）82年、86年、88年間各因違反麻醉
    藥品管理條例、偽造文書等案件，分別經法院判處應執行有
    期徒刑四年、一年五月、六月，均經假釋在案，復因施用毒
    品案件，經本院於87年6 月22日裁定送觀察、勒戒後，認有
    繼續施用毒品傾向，復經同法院裁定令入戒治處所施以強制
    戒治1 年，於88年2月6日裁定停止戒治，所餘期間付保護管
    束，於88年9 月29日保護管束期滿，經同院於88年10月13日
    以86年度上訴字第5972號判決免刑確定。其後再因施用毒品
    案件，經臺灣板橋地方法院檢察署檢察官以90年度毒偵字第
    4526號提起公訴併聲請強制戒治，於92年3 月14日強制戒治
    執行完畢釋放，另由原審法院以91年度訴字第545 號判處應
    執行有期徒刑10月確定，經接續前開業經撤銷假釋之各刑，
    於94年5月13日縮刑期滿執行完畢。
    詎甲○○仍未戒除毒癮，於前開強制戒治執行完畢釋放後 5
    年內，仍分別基於施用第一級、第二級毒品之犯意：
(一)於95年8月23日上午11時3分為警採尿前26小時內之某時，在
    臺北縣板橋市○○路5號2樓住處，以將海洛因摻開水注入注
    射針筒內施打手部之方式，施用海洛因乙次。其另基於施用
    第二級毒品安非他命之犯意，於同日為警採尿前96小時內之
    某時，亦在相同處所，以燒烤吸食之方式，施用安非他命乙
    次。嗣於95年8月23日9時50分許，為警在其上址住處查獲，
    並扣得其所有供施用毒品所用如附表編號1至3所示之物品。
(二)復另行起意，於95年9月28日至29日間之某時，及95年9月30
    日，在相同處所，以上開方式，分別施用安非他命及海洛因
    各一次。嗣於95 年10月1日14時許，為警在臺北縣板橋市○
    ○路198 號前查獲，並在甲○○身上扣得其所有供施用毒品
    所用如附表編號4 、5 所示之物品。
二、案經臺北縣政府警察局、海山分局先後移送臺灣板橋地方法
    院檢察署檢察官偵查起訴。
    理  由
一、前開犯罪事實，業據上訴人即被告甲○○於原審及本院審理
    中坦承不諱，且其先後為警查獲時所採集之尿液，經送台灣
    檢驗科技股份有限公司檢驗結果，確呈安非他命類及鴉片類
    陽性反應，有該公司95 年9月4日、10月8日濫用藥物尿液檢
    驗報告各一份在卷足稽，並有扣案如附表所示之物可資佐證
    ；又扣案如附表編號4所示之白色粉末1包，經檢驗結果確為
    第一級毒品海洛因，驗餘淨重0.09公克，此有法務部調查局
    95 年11月19日調科壹字第09523036210 號鑑驗通知書1份附
    卷足憑，足證被告之前開自白核與事實相符，本件事證業臻
    明確，是被告施用第一級毒品海洛因及第二級毒品安非他命
    之犯行，洵足認定，應依法論科。
二、按毒品危害防制條例於92年7月9日修正公布，自93年1月9日
    施行，其中第20條、第23條將施用毒品之刑事處遇程序，區
    分為「初犯」及「5年內再犯」、「5年後再犯」，依其立法
    理由之說明：「初犯」，經觀察、勒戒或強制戒治後，應為
    不起訴處分或不付審理之裁定；經觀察、勒戒或強制戒治執
    行完畢釋放後，「5 年內再犯」者，因其再犯率甚高，原實
    施之觀察、勒戒及強制戒治既已無法收其實效，爰依法追訴
    或裁定交付審理。至於經觀察、勒戒或強制戒治執行完畢釋
    放後，「5 年後再犯」者，前所實施之觀察、勒戒或強制戒
    治已足以遮斷其施用毒品之毒癮，為期自新及協助其斷除毒
    癮，仍適用「初犯」規定，先經觀察、勒戒或強制戒治之程
    序。從而依修正後之規定，僅限於「初犯」及「5 年後再犯
    」二種情形，始應先經觀察、勒戒或強制戒治程序。倘被告
    於5年內已再犯，經依法追訴處罰，縱其第3次（或第3 次以
    上）再度施用毒品之時間，在初犯經觀察、勒戒或強制戒治
    執行完畢釋放5年以後，已不合於「5年後再犯」之規定，且
    因已於「5 年內再犯」，顯見其再犯率甚高，原實施觀察、
    勒戒或強制戒治，已無法收其實效，即應依該條例第10條處
    罰，最高法院95 年5月9日95年度第7次刑事庭會議決定意旨
    可資參照。又被告因施用毒品案件，經臺灣高等法院於民國
    87 年6月22日裁定送觀察、勒戒後，認有繼續施用毒品傾向
    ，復經同法院裁定令入戒治處所施以強制戒治1年，於88 年
    2月6日裁定停止戒治，所餘期間付保護管束，於88 年9月29
    日保護管束期滿，經同法院於88年10月13日以86年度上訴字
    第5972號判決免刑確定。其後再因施用毒品案件，經臺灣板
    橋地方法院檢察署檢察官以90年度毒偵字第4526號提起公訴
    併聲請強制戒治，於92 年3月14日強制戒治執行完畢釋放，
    另由本院以91年度訴字第545號判處應執行有期徒刑10 月確
    定，經接續執行，於94 年5月13日縮刑期滿執行完畢，有臺
    灣高等法院被告前案紀錄表乙紙在卷可稽。足徵被告係於觀
    察、勒戒執行完畢釋放後5 年內已再犯施用毒品罪，經依法
    追訴處罰，再犯本件毒品危害防制條例第10條之罪。
三、核上訴人即被告所為，均係犯毒品危害防制條例第10 條第1
    項之施用第一級毒品罪及同條第2 項之施用第二級毒品罪。
    又上訴人即被告因其施用行為，而持有第一級毒品海洛因及
    第二級毒品安非他命之持有行為，其持有之低度行為應為施
    用之高度行為所吸收，均不另論罪。又上訴人即被告所為上
    開各犯行，均係刑法廢除連續犯規定之後所犯，應分論併罰
    。又其有如事實欄所示之前科，此有本院被告前案紀錄表一
    份在卷可考，其受有期徒刑之執行完畢，五年內故意再犯本
    件有期徒刑以上之罪，為累犯。
三、原審判決為如以上之論斷，先按累犯之規定加重其刑，次審
    酌上訴人即被告素行非端，前已有施用毒品之前案紀錄，竟
    猶不知遠離毒害，顯然漠視法令之禁制，惟坦承犯行之犯後
    態度，暨其犯罪之動機、目的、所生危害等一切情狀，分別
    就施用第一級毒品，有期徒刑柒月、捌月，就施用第二級毒
    品，處有期徒刑肆月、伍月；并定其應執行之刑為有期徒刑
    壹年拾月；又扣案如附表編號1 所示之海洛因殘渣袋，因其
    袋內所含之海洛因殘渣無從與外袋分離，是該海洛因殘渣併
    同外袋與編號4 所示之第一級毒品海洛因，均屬查獲之煙毒
    ，應依毒品危害防制條例第18 條第1項前段之規定諭知沒收
    銷燬；另其餘之扣案物品，均係被告所有供本件施用毒品所
    用之物，為其自承在卷，爰依刑法第38條第1項第2款宣告沒
    收之。核其認事用法，均無違誤。
四、上訴人即被告上訴意旨徒以原審量刑過重云云，指摘原判決
    不當，為無理由，其上訴，應予駁回。
據上論斷，應依刑事訴訟法第368條，判決如主文。
本案經檢察官黃全祿到庭執行職務。
中　　華　　民　　國　　96　　年　　5 　　月　　16　　日
                　刑事第五庭　審判長法　官　吳　敦
                                　　法　官　張傳栗
                                　　法　官　陳祐治
以上正本證明與原本無異。
如不服本判決，應於收受送達後十日內向本院提出上訴書狀，其
未敘述上訴之理由者並得於提起上訴後十日內向本院補提理由書
（均須按他造當事人之人數附繕本）。
                                　　書記官　蔡慧娟
中　　華　　民　　國　　96　　年　　5 　　月　　17　　日
附表：
┌───┬────────────┬────┬────┐
│ 編號 │     　證物名稱         │  數量  │  備註  │
├───┼────────────┼────┼────┤
│  一  │ 含有毒品海洛因殘渣之殘 │  1個   │        │
│      │ 渣袋                   │        │        │
├───┼────────────┼────┼────┤
│  二  │ 注射針筒               │  1支   │95年8月 │
│      │                        │        │23日查扣│
│      │                        │        │，已使用│
│      │                        │        │過之物  │
├───┼────────────┼────┼────┤
│  三  │ 吸管提撥器             │  1支   │        │
├───┼────────────┼────┼────┤
│  四  │ 第一級毒品海洛因       │  1包   │驗餘淨重│
│      │                        │        │0.09公克│
├───┼────────────┼────┼────┤
│  五  │ 注射針筒               │  1支   │95年10月│
│      │                        │        │1日查扣 │
│      │                        │        │，已使用│
│      │                        │        │過之物  │
└───┴────────────┴────┴────┘
附錄：本案論罪科刑法條全文
毒品危害防制條例第10條
施用第一級毒品者，處 6 月以上 5 年以下有期徒刑。
施用第二級毒品者，處 3 年以下有期徒刑。
毒品危害防制條例第18條
查獲之第一、二級毒品及專供製造或施用第一、二級毒品之器具
，不問屬於犯人與否，均沒收銷燬之；查獲之第三、四級毒品及
製造或施用毒品之器具，無正當理由而擅自持有者，均沒入銷燬
之。但合於醫藥、研究或訓練之用者，得不予銷燬。
前項合於醫藥、研究或訓練用毒品或器具之管理辦法，由法務部
會同行政院衛生署定之。
